【裁判字號】    94,勞簡上,9
【裁判日期】    950117
【裁判案由】    返還溢領款
【裁判全文】
臺灣桃園地方法院民事判決             94年度勞簡上字第9號
上 訴 人即
反訴被告    波司特顧問有限公司
法定代理人  戊○○
被上訴人即
反訴原告    甲○○
                        樓
上列當事人間返還溢領款事件，上訴人對於中華民國94年4 月12
日本院中壢簡易庭94年度壢勞簡字第1 號第一審判決，提起上訴
，本院於95年1 月3 日言詞辯論終結，判決如下：
    主  文
上訴駁回。
第二審訴訟費用由上訴人負擔。
反訴被告應給付反訴原告新台幣壹拾參萬伍仟元，及自民國九十
四年十月二十六日起至清償日止，按年息百分之五計算之利息。
反訴訴訟費用由反訴被告負擔。
    事  實
甲、本訴部分即本件上訴部分：
一、上訴人方面：
  (一)聲明：求為判決：
    １原判決廢棄。
    ２被上訴人應給付上訴人新台幣（下同）115,500 元及自起
      訴狀繕本送達翌日起至清償日止，按年息百分之5 計算之
      利息。
    ３第一、二審訴訟費用由被上訴人負擔。
  (二)陳述：除與原判決記載相同者，茲引用之外，補稱：
    １上訴人於民國（下同）92年8 月間聘請被上訴人擔任現場
      經理，負責台北、內湖二郵局之現場業務及人員管理工作
      ，月薪45,000元。該月間現場發生「郭朝龍、王鵬達傷害
      事件，上訴人責成被上訴人執行「解雇郭朝龍」、「聘僱
      鍾裕亮遞補其工作」事宜，被上訴人拒不執行指示，拒絕
      丁○○報到任職，多次拒接電話，影響公司業務之推展，
      上訴人負責人戊○○僅得親自處理，於同年11月6 日進行
      郭朝龍解職事宜，是被上訴人已構成勞動基準法（下稱勞
      基法）第12條第2 款、第4 款「對於雇主有重大侮辱之行
      為」、「違反勞動契約或工作規則，情節重大」等事由。
      再被上訴人任職期間擅離職守，一週只上班2 天（星期二
      、四），或3 天（星期一、三、五），亦有同法條第6款
      「無正當理由繼續曠工3 日，或1 個月內曠工達6 日」之
      情事。因上開解雇事由，上訴人乃不經預告於92年11月13
      日發函終止兩造勞動契約，則被上訴人自同年11月14日起
      至11月底（共17日）、同年12月份、93年2 月份所領薪資
      ，共115,500 元，係屬不當得利，自應返還上訴人。
    ２原判決之違誤如下：
      (1)上訴人於原審已提出郭朝龍等傷害事件資料、致被上訴
        人便箋、終止契約律師函、被上訴人律師函、上訴人律
        師函等積極證據，足證上訴人之主張為真，且被上訴人
        亦無否認拒絕執行職務指示之事由，則原判決所謂上訴
        人未提出證據以實其說等語，即有違誤。
      (2)再上訴人為有限公司，由股東戊○○、乙○○2 人組成
        ，戊○○登記為董事執行業務，並代表公司，股東乙○○並非執行業務股東，依公司法規定，僅有監察權，並
        無業務執行權。被上訴人受上訴人僱用擔任現場經理，
        依法應按董事戊○○之指示忠實執行職務，此為被上訴
        人之契約義務，亦為戊○○之法定權利，參與此公司組
        織人員，必須遵守法律規範，始能維持法律秩序，如有
        違反，自屬違反勞動契約或工作規則情節重大。被上訴
        人在股東不同意見時，依法僅得執行董事戊○○之命令
        行事，並無原判決所謂進退兩難之情形。被上訴人竟目
        無法紀，勾結乙○○霸占公司經營，無視於董事存在，
        自屬「違反勞動契約或工作規則，情節重大」情事。
      (3)上訴人所提證人蕭文昭與戊○○間電話對談錄音帶及其
        譯文，已指出被上訴人於92年11月11、12、13日連續曠
        工3 日之事實，雖乙○○、蕭文昭在原審證述時，刻意
        含混其詞維護被上訴人，然無法證明被上訴人於上開3
        日有到上開二郵局上班，足證被上訴人有連續曠工3 日
        之事實。原判決理由違背經驗法則與論理法則。
    ３被上訴人既拒絕接聽雇主之電話，對於公司負責人戊○○
      而言，自屬勞基法第12條第1 項第2 款之「對於雇主有重
      大侮辱之行為」，而符合同法「解僱之最後手段性原則」
      。再被上訴人在內湖郵局每週僅上2 天班，縱容員工虛報
      加班費，已危及公司之經營。上訴人於92年12月25日指派
      丁○○接任上班，以監看被上訴人之不法行為。詎被上訴
      人招不明人士拉丁○○手臂到外談判，丁○○立即報警，
      並於當日23時前往報案，郵局主管均知悉此事，被上訴人
      行徑近乎流氓作風，應構成對僱主的重大侮辱，如不將其
      解僱，上訴人將無法生存。
    ４本件被上訴人既係上訴人所委任之現場經理，依公司法第
      29條第1 項，兩造間自屬委任關係，被上訴人非勞基法上
      之勞工，自無勞基法之適用，此由被上訴人並未在上訴人
      公司投保勞保自明。再民法第549 條規定，當事人之任何
      一方得隨時終止委任契約。兩造委任契約已自92年11月13
      日起終止。因上訴人和台北、內湖二郵局簽訂工作合約，
      有簽定固定上班時間及地點，豈能准被上訴人自由上班？
      被上訴人如主張自由上班，應舉證以資證明。原判決僅採
      信乙○○片面證詞，未顧及公理及法律規定。
    ５被上訴人及乙○○於原審都承認係被上訴人親自收到上開
      便箋，嗣改證稱係傳真收到。彼等於法庭任意改變證詞矇
      騙法院，可見彼等證詞不足採信。原審不傳訊丁○○對質
      ，卻傳喚乙○○作證，並採信其不實證詞，作為判決依據
      ，不符法律之公平、公正。
    ６對被上訴人答辨之陳述：
      (1)被上訴人雖表示當初是丙○○介紹莊戴如琴、戊○○2
        人合組上訴人公司。惟實際上所組公司係由丙○○發起
        ，成立之初有3 名股東，即上訴人戊○○（股金40萬元
        ）、丙○○（隱名股東股金40萬元）、莊戴如琴（股金
        20萬元）。92年3 月間上訴人承攬台北、內湖二郵局郵
        件分揀工作，公司增資為300 萬元，股金各增為100 萬
        元，由戊○○擔任董事，全權代表公司執行業務。公司
        成立時，丙○○尚在台北郵局第二投遞科服務，顧慮違
        反公務員服務法，故未於章程內登記股東，僅係隱名股
        東，俟股東間意見不合，丙○○要求公司改組退股，為
        保全股金，以免遭行政處分，遂介紹上訴人其義女乙○○作為新股東，丙○○、莊戴如琴才同時退出公司。
      (2)被上訴人雖指莊戴如琴一再通知丙○○要退股，惟莊戴
        如琴何以要通知丙○○？由此可知丙○○不但是公司發
        起人，確係上訴人隱名股東。上訴人若不違反台北郵局
        之工作規定，何懼保證金被沒收，實因丙○○係隱名股
        東毫無保障，為保住本身利益才要求上訴人全面改組。
        如被上訴人所稱戊○○不好相處，則丙○○何以還引其
        義女成為股東，故丙○○顯係自私自利，圖保全股金，
        才做此不義決定。戊○○個人財力不足，不得不同意改
        組，因對丙○○之人格不滿，才委請己○○代理處理公
        司改組事宜，並非將公司負責人之法律地位全部交給己○○，法律上不許此種口頭承諾。
      (3)雖被上訴人稱己○○同意將公司經營權全部交給另股東
        乙○○等語，惟被上訴人尚未到公司任職，何以知此謠
        言。戊○○辛苦建立上訴人公司，斷不可能輕易交出經
        營權，被上訴人並未提書面證據以實其說，且未經己○○證實。再被上訴人雖強調和股東乙○○配合良好，但
        其不聽戊○○指揮就是違反勞基法，在公司興風作浪，
        致營收大量減少，導致公司訴訟不斷，應受法律制裁。
        被上訴人所聲請證人雖一再提及係因股東不合等語，惟
        實係丙○○介入上訴人公司運作，而被上訴人上開解雇
        事由，已屬明甚，則戊○○在公司越權與否、被上訴人
        是否係現場經理等問題，與本件被上訴人之違法作為毫
        無關連，被上訴人無非掩飾其不法行為而已。
  (三)證據：除援用第一審所提證據外，補提法院判決書2 則、戊○○便箋1 紙、台北、內湖郵局快捷科限時收發股郵件委外
    分揀投標須知2 份（下稱台北、內湖郵局投標須知）、郵遞
    中心快捷科限時收發股人員配置表（郵遞中心人員配置表）
    、蕭文昭錄音證詞譯文各1 件為證。
二、被上訴人方面：
  (一)聲明：求為判決如主文第1項所示。
  (二)陳述：除與原判決記載相同者，茲引用之外，補稱：被上訴
    人確係上訴人合法所聘任之經理人，上訴人之解雇不適法：
    １上訴人負責人戊○○與丙○○係多年舊識兼好友，經丙○○居中介紹戊○○與莊戴如琴分別出資合組上訴人公司，
      於91年10月21日完成設立登記，戊○○登記為董事，莊戴
      如琴則為股東。上訴人於92年3 月間分別承攬上開二郵局
      之郵件分揀業務，約僱工讀生工作，公司開始營運後，莊
      戴如琴不斷向丙○○訴苦，抱怨戊○○未按當初協議履行
      ，戊○○有權無責，致莊戴如琴工作備感艱辛，至同年7
      月間，莊戴如琴要求退股，戊○○拒絕，轉要求丙○○覓
      人承接，戊○○要求：將公司地址遷設其住宅處、由其子
      女擔任上開二郵局工作現場經理、公司帳務由其媳婦處理
      等。嗣因其子女自知無法勝任而作罷，惟莊戴如琴仍退意
      甚堅，戊○○再找丙○○協助處理。
    ２丙○○找到其義女乙○○詢問有無意願承接股份，惟乙○○以戊○○不好相處為由，堅持戊○○須退居幕後，並指
      定其女己○○全權代表戊○○始願合夥，戊○○才於92年
      7 月22日以授權書通知由己○○全權代理，當晚由己○○
      、莊戴如琴、丙○○代理乙○○共同商定股權轉讓事宜，
      簽訂公司股權讓渡協議書，於同月28日完成公司變更登記
      。嗣次（23日）晚，丙○○再邀己○○、乙○○洽談，雙
      方當場承認乙○○為實際掌管公司營運及人事管理之執行
      業務股東，並同意聘請被上訴人擔任現場經理，而於同年
      8 月1 日由公司發函所屬員工週知，並副知上開二郵局，
      故被上訴人確係經上訴人合法聘任之經理。再上訴人92年
      8 月1 日所發終止契約函，與其同年3 月1 日致台北郵局
      函先後所用公司負責人條戳相同，並無偽造情事，自不容
      上訴人否認其效力。又乙○○、己○○同意聘任被上訴人
      時，均同意經理之主要任務在規劃調度郵局委外分揀工作
      人手，保證每日能按時完成任務為已足，無法硬性規定經
      理每日上下班時間及細節，有證人丙○○在場見證。
    ３被上訴人自92年8 月1 日起至93年4 月30日止擔任現場經
      理，均能切實督導所屬達成任務，工作績效亦獲郵局肯定
      ，且與負責人戊○○或其代理人己○○從無接觸，公司業
      務及人事均與執行業務股東乙○○協調溝通，配合良好，
      公司獲利穩定，戊○○亦獲分配盈餘超過百萬元，故其對
      被上訴人提起本件訴訟，實無理由。
  (三)證據：除援用第一審所提證據外，補提上訴人公司登記證明
    書、公司投資名簿、戊○○親書文件、授權己○○書面、股
    權讓渡協議書、董事、股東名冊、人事布達函、上訴人致台
    北、內湖郵局函、委外分揀工作情形徵詢表各1 件，並聲請
    丙○○為證。
乙、反訴部分：
一、反訴原告方面：
  (一)聲明：求為判決如主文第3項所示。
  (二)陳述：
    １程序部分：反訴被告即上訴人對於反訴原告即被上訴人提
      起本件訴訟，除上訴人之本訴請求無理由外，反訴被告尚
      積欠反訴原告薪資共135,000 元，是本訴與反訴間有牽連
      、不兩立之關係，為避免裁判矛盾及訴訟經濟考量，且無
      民事訴訟法第260 條之限制事由，本件反訴請予准許。
    ２實體部分：反訴被告於92年8 月1 日聘任反訴原告為現場
      經理，雙方並約定反訴原告每月薪資為45,000元，有反訴
      原告所得扣繳憑單可稽。詎反訴被告無故不發給93年1 、
      3 、4 等月份之薪資計135,000 元，經反訴原告多次催告
      ，均置不理，為此，依法提起反訴，以保權益。
  (三)證據：除援用本訴部分所提證據外，補提反訴被告公司函、
    反訴原告92年1 至8 月、93年1 至4 月份扣繳憑單、繳納保
    費證明單、反訴被告未發及已發給薪資明細表各1 件為證。
二、反訴被告方面：
  (一)聲明：求為判決反訴駁回。
  (二)陳述：
    １93年2 月份薪水之所以發給，係因乙○○拿員工100 多人
      薪資單至負責人戊○○住處，其配偶疏未注意就蓋章。
    ２再因反訴原告每週只工作1 、2 天，曠職已達3 日以上，
      已請律師發函解雇反訴原告，所以不用再付薪資；故反訴
      原告請求給付系爭金額無理由。
  (三)證據：援用本訴部分之證據。
    理  由
甲、本訴部分：
一、本件上訴人起訴主張：上訴人於92年8 月1 日聘任被上訴人
    為現場經理，負責台北、內湖二郵局之現場業務及人員管理
    工作，月薪45,000元，因被上訴人拒不執行指示對郭朝龍解
    雇、拒絕丁○○報到任職等事宜，且多次拒接上訴人電話，
    影響上訴人業務之推展，上訴人於同年11月6 日親自處理，
    是被上訴人有勞基法第12條第2 款、第4 款「對於雇主有重
    大侮辱之行為」、「違反勞動契約或工作規則，情節重大」
    等事由。再被上訴人每週僅工作2 、3 天，亦有同法條第6
    款「無正當理由繼續曠工3 日，或1 個月內曠工達6 日」之
    情事。因有上開解雇事由，上訴人已於92年11月13日發函終
    止兩造間勞動契約，則被上訴人自92年11月14日至月底（共
    17日）、同年12月、93年2 月份所溢領薪資，共115,500 元
    ，係屬不當得利，自應返還上訴人等語。
二、上訴人則以：被上訴人經上訴人聘任為現場經理，負責上開
    二郵局郵件分揀工作指揮調度事宜，因須來回二地郵局督導
    ，沒有上班時間限制，不用打卡及記載出勤紀錄。因上訴人
    負責人戊○○於92年11月初，與另一股東乙○○因經營理念
    不合，急欲安排其子丁○○取代被上訴人經理職位，遂藉故
    被上訴人不聽指示處理解僱郭朝龍一事，逕自以其個人意思
    ，擅將被上訴人解僱。然乙○○知悉後不同意戊○○之片面
    解僱，要求被上訴人繼續上班，否則必須賠償因離職所造成
    之公司損失，被上訴人因此繼續工作至93年4 月30日，依約
    領得薪資，並無溢領。再被上訴人既為依法被聘任之經理，
    且公司法第29條第1 項第2 款規定，有限公司之解任經理人
    ，須有全體股東過半數之同意，上訴人既未依法解任，且被
    上訴人係經執行業務股東乙○○要求繼續工作，則其領薪自
    屬有據。況就解雇郭朝龍一事，係由乙○○現場處理，被上
    訴人自不便表示意見，自無對戊○○有重大侮辱、違反勞動
    契約或工作規則情節重大之情事等語置辯。
三、經查，兩造就：上訴人於91年10月間完成設立登記，為一有
    限公司組織，原有股東戊○○、莊戴如琴2 人，戊○○登記
    為董事，嗣於92年7 月28日莊戴如琴退股，由乙○○承接其
    股份，登記為股東；再上訴人於92年3 月間承攬台北、內湖
    二郵局之之郵件分揀業務，先期由莊戴如琴兼任現場經理；
    繼於莊戴如琴退股後，上訴人則於同年8 月1 日聘任被上訴
    人為現場經理，約定每月薪資45,000元。又上訴人於92 年
    11月13日發函終止兩造間勞動契約，且自契約終止後，上訴
    人繼續發給被上訴人91年11月（共17日）、12月、94年2 月
    份薪資，共115,500 元；而被上訴人則繼續工作至93年4 月
    30日止，惟93年1 、3 、4 月共3 個月份薪資尚未發給等事
    實均不爭執，並有兩造各自提出互不爭執其真正之上訴人公
    司章程、變更登記表、股東名簿、公司章程修正條文對照表
    、董事股東名單、股權讓渡協議書、台北、內湖郵局投標須
    知、郵遞中心人員配置表、兩造各自律師函、上訴人公司函
    各1 件、被上訴人92年8 至12月、93年1 至4 月份所得扣繳
    憑單2 紙等資料附卷足稽，堪信為真實。
三、本件上訴人主張其已終止契約，被上訴人係溢領系爭薪資
    115,500 元，請求如數返還等語，被上訴人則以上開情詞置
    辯。是兩造間主要爭點厥在：(1)被上訴人有否對上訴人負責
    人戊○○重大侮辱之行為、有無違反勞動契約或工作規則情
    節重大之情事；(2)上訴人之終止兩造間勞動契約是否適法等
    節，茲分述判斷如下：
  (一)就被上訴人有否對雇主重大侮辱之行為、有無違反勞動契約
    或工作規則情節重大情事方面：
    按勞工有左列情形之一者，雇主得不經預告終止契約：二、
    對於雇主、雇主家屬、雇主代理人或其他共同工作之勞工，
    實施暴行或有重大侮辱之行為者。四、違反勞動契約或工作
    規則，情節重大者。雇主依前項第1 款、第2 款及第4 款至
    第6 款規定終止契約者，應自知悉其情形之日起，30日內為
    之，勞基法第12條第1 項第2 款、第4 款，第2 項定有明文
    。經查：
    １本件上訴人公司於92年7 月22日因原股東莊戴如琴表明退
      股，乙○○同意受讓其股份承接為股東前，董事戊○○出
      具文件同意由其女己○○全權代理其出面與股東決定營運
      及公司改組事宜，表明如果股金全部虧損亦由其負責，伊
      不再說話等語，經己○○簽名後提出於介紹人丙○○，當
      晚由己○○、莊戴如琴、丙○○代理乙○○3 人共同商定
      股權轉讓事宜，簽訂上訴人公司股權讓渡協議書；次（23
      日）晚，丙○○再邀己○○、乙○○達成協議，乙○○為
      實際管理公司營運及人事之執行業務股東，並同意聘請被
      上訴人擔任現場經理，且經理主要任務在於規劃督導、調
      度上開郵局之委外分揀工作人手，確保每日按時完成任務
      ，不必明定經理每日之上下班時間及細節，並將被上訴人
      接任現場經理一事，於同年8 月1 日由公司發函所屬員工
      週知，且副知郵局，嗣經主管機關辦理公司變更登記在案
      等事實，有兩造各自提出互不爭執其真正之戊○○親書「
      送己○○」授權書、股權讓渡協議書、董事、股東名冊、
      上訴人人事布達函各1 件附卷可稽，並經證人乙○○於原
      審具結證稱：上訴人公司92年8 月1 日函是伊發的，在92
      年7 月加入上訴人為股東，當初有約定公司由伊負責實際
      業務，戊○○僅負責分紅；被上訴人是伊與己○○協議共
      同聘請，沒有約定固定工作時間，只要將公司標到台北、
      內湖郵局工作之人員調度好即可，被上訴人不一定要到現
      場；她上班時間不固定，伊僅要求她將工作做好即可，因
      她負責二個郵局，另一郵局沒有去會用電話連絡等語明確
      （一審卷第90、91頁參照）；亦經證人即介紹人丙○○於
      本院具結證稱：原股東莊戴如琴與戊○○不合，伊找乙○○承接莊戴的股份，乙○○風聞戊○○不好相處，後來伊
      找戊○○協調，所以他指派己○○與乙○○協商，出具92
      年7 月22日之授權書，同月28日才改組成功；己○○本人
      沒有在公司任職，是伊介紹被上訴人上班，乙○○及己○○代表戊○○，她們請伊介紹，林、鍾2 人同意被上訴人
      全權管理日常業務、人事，是在乙○○家裡口頭協調成立
      ，只要被上訴人把公司承攬郵局之工作做好，所有人事管
      理都要安頓好，不要有脫班，伊告訴被上訴人向執行股東
      乙○○負責即可，庭呈戊○○授權書1 件等語明確（二審
      卷第121 、122 頁參照）。況，上訴人亦自認：該授權書
      確為伊所寫，是授權伊女兒己○○公司營運改組由她全權
      做主等語明確（同上卷122 頁參照），足見，上訴人公司
      自93年7 月23日係由乙○○接任執行業務股東，被上訴人
      自同年8 月1 日接任現場經理，工作地點在台北、內湖二
      郵局，工作時間以現場督導業務、人員就緒完成任務為原
      則，未予限制出勤時數、日數，是其工作時間自非一般每
      日工作8 小時、上下班出勤打卡或按時計薪之員工可比。
      則被上訴人所辯：其負責調度人員、每月底向郵局申請到
      則額之款項、不用打卡及記載出勤紀錄，如工讀生請假須
      調度人員等語，核與事實相符，洵堪採信。是上訴人指稱
      被上訴人擅離職守，一週只上班2 、3 天，違反勞動契約
      及工作規則情節重大云云，即屬無據，而無可採。
    ２承前，上訴人公司改組後，戊○○之代理人己○○與乙○○既約定由乙○○為實際執行業務股東，則現場業務、人
      事管理如有現場經理無法調度解決之事宜，即應由經理即
      被上訴人請示執行業務股東乙○○處理即可，自勿庸再請
      示名義上董事戊○○或其代理人己○○核示，此亦在戊○○上開授權書、己○○與乙○○之協議範圍內甚明。再證
      人乙○○於原審證稱：是上訴人要求解雇郭朝龍，但伊不
      同意，因不能僅聽戊○○個人片面之詞；戊○○要求以其
      子丁○○頂替郭朝龍，丁○○當初任職時就將公司搞的很
      不愉快，與前任股東關係亦不好，伊等認為他之前風評不
      好，所以不同意他接任郭朝龍，戊○○傳真到台北郵局，
      被上訴人打電話給伊，伊趕到現場，當時丁○○有在現場
      ，丁○○向戊○○說伊等不讓他接任，戊○○要被上訴人
      接電話，被上訴人說伊在場，由伊與戊○○說好就好，她
      照辦就是，被上訴人就未接電話，丁○○就說被上訴人不
      接電話等語明確（一審卷第111 頁參照），則就郭朝龍傷
      害事件如何處理、丁○○是否引進接任等，均為現場經理
      人員調度、業務管理之職權範圍，從而，戊○○親書手諭
      、多次電話等指揮被上訴人應為如何處理，實已逾越現場
      經理、執行業務股東乙○○之職權。乙○○於現場既表示
      不撤換郭朝龍、不同意丁○○接任，而被上訴人為公司所
      聘經理，表示依乙○○與戊○○會商照辦，嗣依乙○○之
      指示及律師函要求辦理（一審卷第50頁參照），並無不當
      ；且衡諸上訴人急於為子介入工作，雙方行為時所受之刺
      激、當時之客觀環境、社會上一般經理人處理公司重大決
      策留諸決策權者裁示之習慣等情事，被上訴人之作為亦屬
      適法、合理，客觀上並無對上訴人有重大侮辱，且無違反
      勞動契約及工作規則可言。是上訴人指訴情由，核與勞基
      法第12條第1 項第2 款、第4 款之事由，尚有未合。
    (二)就上訴人之終止兩造間勞動契約是否適法方面：
      本件被上訴人因郭朝龍傷害事件於現場所為，係符合僱主
      上訴人（執行業務股東乙○○代表公司所指示）之意思，
      即非屬對雇主之重大侮辱行為，亦無違反勞動契約或工作
      規則可言，則戊○○逾越其權限發函終止與被上訴人之勞
      動契約，應非適法。再上訴人於起訴狀指稱郭朝龍事件係
      發生於93年8 月間，戊○○事發後既多次電話要求被上訴
      人將郭朝龍解雇、由丁○○接任等指示等語，則上訴人縱
      認被上訴人不從其指示係屬勞基法第12條第1 項第2 、4
      款事由，然依同法條第2 項規定，亦應於事發後30日內為
      解雇，惟上訴人遲至93年11月13日始發函終止契約，已逾
      30日之除斥期間，則其終止契約應非適法，被上訴人依約
      自得繼續工作。又戊○○雖於同年11月6 日手諭被上訴人
      執行對郭朝龍解雇，惟距事發時亦逾30日之除斥期間甚明
      ，被上訴人縱然執行解僱亦不適法，則被上訴人捨戊○○
      之違法指示而從執行業務股東乙○○之指示辦理，於法亦
      屬無違。是上訴人所稱上開解僱事由，均非實在。
四、又證人須依據文書、資料為陳述，或依事件之性質、證人之
    狀況，經法院認為適當者，得命兩造會同證人於公證人前作
    成陳述書狀；再經兩造同意者，證人亦得於法院外以書狀為
    陳述；證人以書狀為陳述者，仍應具結，並將結文附於書狀
    ，經公證人認證後提出，民事訴訟法第305 條第2 項、第3
    項、第6 項定有明文。如當事人所提訴外人書狀內容並未經
    訊問，且書狀之提出亦無經過兩造同意，而未依法定程式提
    出，即無證據能力，法院自不得遽以採信該書狀之內容（最
    高法院92年度台上字第71號、91年度台上字第1965號判決意
    旨參照）。本件上訴人雖於94年11月21日提出己○○、丁○○之書面切結書各1 件附卷，惟依該切結書內容記載，係由
    上訴人親詢其子女己○○2 人，並未經本院訊問，己○○2
    人亦未於本院具結，而切結書未依法定程式提出，且未經被
    上訴人同意，則本院自無從採信該切結書內容而為有利於上
    訴人之判斷。再上訴人於本審原聲請傳喚鍾裕亮、己○○為
    證，嗣於94年10月28日陳明撤回聲請在案（二審卷第108 頁
    參照），附此敘明。
五、綜上，本件上訴人主張本於民法僱傭、委任及不當得利、勞
    基法等之法律關係，請求被上訴人給付溢領薪資115,500 元
    一節，為無理由，不應准許。原審判決其訴及假執行之聲請
    均駁回，核無違誤。上訴人提起上訴，指摘原判決不當，求
    予廢棄，為無理由，應予駁回其上訴。
乙、反訴部分：
壹、程序方面：
    按提起反訴，非經他造同意，不得為之；上開規定於簡易訴
    訟程序第二審上訴準用之，民事訴訟法第446 條第2 項前段
    、第436 條之1 第3 項定有明文。本件反訴原告於本審提起
    反訴，訴請反訴被告給付積欠薪資共135,000 元，且其請求
    之金額仍在簡易訴訟標的金額限制內，並無同法第436 條之
    1 第2 項所定限制事由，而反訴被告於辯論程序亦表明反訴
    與本訴有關聯，希望一併判決等語（二審卷第134 頁參照）
    ，則反訴原告所提反訴，於法尚無不合，應予准許。
貳、實體方面：
一、反訴原告起訴主張：反訴被告於92年8 月1 日聘任反訴原告
    為現場經理，約定每月薪資45,000元，詎反訴被告無故不發
    給93年1 、3 、4 月份之薪資，合計135,000 元，經多次催
    告，反訴被告均置不理，乃提起反訴等語。
二、被上訴人則以：因反訴原告不聽其指揮，不撤換郭朝龍，每
    週只工作1 、2 天，曠職已達3 日以上，已發函解雇，不必
    給付積欠薪資。而93年2 月份薪資有發給，係因乙○○拿員
    工薪資單至戊○○住處，其配偶疏未注意蓋章，是反訴之請
    求無理由等語置辯。
三、本件兩造就：反訴被告尚未發給93年1 、3 、4 等月份薪資
    ，合計135,000 元，以及如上開本訴部分所列不爭執事項，
    均不否認，並有本訴部分之證據資料可資援用附卷足稽，堪
    信為真。至反訴原告主張其於反訴被告工作至93年4 月30日
    止，尚有上開積欠薪資未領取，請求反訴被告如數給付等語
    ，被上訴人則以上開情詞置辯。是本件兩造爭點就反訴部分
    厥在：反訴原告是否有「連續曠工3 日或一個月內曠工達6
    日」之事由等節，茲判斷如下：
  (一)按僱傭之報酬應依約定之期限給付之；報酬非分期計算者，
    應於勞務完畢時給付之。再工資應全額直接給付勞工；而工
    資之給付，除當事人有特別約定或按月預付者外，每月至少
    定期發給二次，民法第486 條前段、第2 款、勞基法第22條
    第2 項、第23條第1 項前段定有明文。且勞基法第12條第1
    項第6 款所謂「繼續曠工」，係指勞工實際應為工作之日無
    故繼續不到工者而言。再所謂無故，應係指無正當理由而言
    ，如勞工依雇主要求之內容從事工作，或依雇主之業務安排
    ，而為彈性調度以服勞務，自非無故可言。又僱主依勞基法
    之規定行使終止權，終止勞動契約，依民法第263 條準用第
    258 條第1 項規定，應向勞工以意思表示為之。如僱主未合
    法通知到達勞工，自不生終止契約之效力（最高法院81 年
    台上字第127 號、82年台上字第1468號判決意旨參照）。
  (二)承前，本件反訴原告上班時間不固定，不用打卡及記載出勤
    紀錄，因負責二個郵局，執行業務股東乙○○及董事戊○○
    之代理人己○○均僅同意其將工作做好即可，安排得宜，掌
    握狀況即可，另一郵局沒有去，會用電話聯絡調度等情，業
    經證人乙○○、介紹人丙○○先後於原審及本院證述明確。
    再上訴人公司業務督導既歸現場經理之被上訴人調度處理，
    亦有乙○○之不定時指導、監督，則被上訴人之上班、督導
    、在途、請款、調度或連絡等具體作為，自無須遵守上開早
    、中、晚、大夜等班之時限，以期善盡督導業務及人事管理
    之責，而臻圓滿達成公司交付之任務，此亦上訴人設置現場
    經理之目的。從而，反訴原告因其工作性質及任務要求彈性
    赴現場督導，即非屬「無故」，亦無連續曠工可言。是反訴
    被告辯稱：被上訴人沒有自由上班之權利、上訴人之不固定
    上班時間，係「連續曠工3 日或一個月內曠工達6 日」之事
    由云云，核與戊○○上開授權書及其代理人己○○與乙○○
    之協議有悖，尚屬無據，而無可採。又蕭文昭於原審亦證稱
    ：伊被反訴被告派到內湖郵局，伊是領班，上早班，上午6
    至11時許，要簽到，每週上班5 天，反訴原告是伊上司，不
    用打卡或簽到，她另於台北郵局有工作，她上班時間伊不清
    楚，她不一定每日到內湖郵局，有時早上到，下午及晚上有
    無來伊不知道等語明確（一審卷第88、89頁參照），兩造均
    不爭執，則蕭文昭證述與反訴原告所陳、證人乙○○、丙○○所證述之工作內容核屬相符。反訴被告僅指摘反訴原告早
    班有時未到，每週僅到2 次，卻置內湖郵局中、晚、大夜等
    班，以及台北郵局全天候之督導、調度人手、請領款項等工
    作於不論，所辯即有不實。另就對話錄音譯文，經原審當庭
    播放，兩造亦無爭執，內容與其原審證述均無歧異，是蕭文
    昭之證詞、上開譯文均無從對反訴被告為何有利之認定。
  (三)又反訴原告於92年11月13日所發終止契約函，其內容並無提
    及以上開曠工事由作為解雇反訴原告之理由，有上訴人函附
    卷足憑（一審卷第20頁參照），則反訴被告以該事由終止契
    約之意思表示尚未到達反訴原告，自不生終止之效力。從而
    ，反訴被告辯稱已終止勞動契約等語，尚屬無由。反訴原告
    既依乙○○函之要求繼續工作至93年4 月30日止，且其勞、
    健保亦繼續按月自薪資中代扣，反訴被告積欠薪資合計13萬
    5 千元，有繳納保費證明書2 紙、薪資明細表3 紙附卷足憑
    ，反訴被告均無爭執。此外，反訴被告亦無提出有何得遲延
    或拒絕給付之抗辯及立證，而兩造向來工資係按月發給，則
    反訴原告訴請反訴被告給付積欠薪資，於法尚無不合。
四、綜上，本件反訴原告主張基於勞動契約之法律關係，請求反
    訴被告給付積欠薪資共135,000 元，為有理由，應予准許。
丙、本件就本訴、反訴爭點之事證已臻明確，兩造其餘之主張、
    陳述與攻擊、防禦方法及立證，核與判決結果不生影響，爰
    不逐一論述，附此敘明。
丁、據上論結，本件上訴人之上訴為無理由，反訴原告之反訴為
    有理由，依民事訴訟法第436 條之1 第3 項、第449 條第1
    項、第463條、第78條，判決如主文。
中    華    民    國    95    年    1    月    17    日
                  民事第二庭  審判長法  官  劉克聖
                                    法  官  張震武
                                    法  官  李昆南
以上正本係照原本作成
本件不得上訴。
中    華    民    國    95    年    1    月    18     日
                                    書記官  林吟玲


司法院資訊處製作；財團法人民間司法改革基金會備份。
